【裁判字號】    89,易,2
【裁判日期】    890303
【裁判案由】    違反懲治走私條例
【裁判全文】
福建金門地方法院刑事判決              八十九年度易字第二號
    公  訴  人  福建金門地方法院檢察署檢察官
    被      告  甲○○
右列被告因違反懲治走私條例案件，經檢察官提起公訴 (八十八年度偵字第四二七號
 )，本院判決如左：
    主  文
甲○○以私運未逾公告數額之管制物品進口為常業，處有期徒刑伍月，如易科罰金，
以參佰元折算壹日。
扣案之蒜頭伍佰伍拾陸公斤及鞭炮貳串，均沒收。
    事  實
一、甲○○曾於民國八十五年間，因過失致死案件，經本院於八十五年十二月四日判
    處有期徒刑八月，緩刑三年，於八十五年十二月二十六日判決確定，在緩刑期間
    內，猶不知悔改。復自八十八年一月份起至八十八年九月十一日止，夥同大陸地
    區人民王自力、王阿弟、王進財及王志藝之成年男子，基於共同犯意之聯絡，共
    同意圖由大陸私運未逾公告數額農產品進入台灣地區之金門縣境販賣漁利之常業
    犯意，甲○○自八十八年一月份起以電話向大陸人民王自力等人聯絡購買未逾公
    告數額之管制農產品等物，由該大陸人民負責私運上開管制物品進入屬台灣地區
    之金門古寧頭海域，並在金門縣金寧鄉古寧村二三據點海岸等處，將甲○○所購
    買未逾公告數額之農產品等走私物品交付，再由甲○○運送至各地販賣，並以之
    為常業，嗣於八十八年九月十一日，甲○○又以電話向大陸漁民王阿弟、王進財
    及王志藝訂購蒜頭等管制物品，請渠等以漁船將蒜頭及鞭炮等管制物品私運前來
    金門，嗣於翌日 (十二日) 凌晨二時三十分許，在金門縣金寧鄉古寧村南山二三
    據點為警及駐軍當場查獲，並當場扣得蒜頭五百五十六公斤及鞭炮二串，嗣經警
    持檢察官所簽發之搜索票於八十八年九月十三日在甲○○住處中扣得記載走私之
    帳單七張及廈門市郵政儲匯局收費票據一紙，始循線查獲上情。
二、案經金門縣警察局移送福建金門地方法院檢察署檢察官偵查起訴。
    理  由
一、訊據被告甲○○固坦承於八十八年元月份起向姓名不詳大陸漁民購買未逾公告數
    額之農產品等管制物品之事實，惟矢口否認有以走私管制物品為常業及於同年九
    月十二日凌晨二時三十分許在金門縣金寧鄉古寧村二三據點海岸私運管制物品即
    查獲蒜頭五百五十六公斤及鞭炮二串等犯罪事實，辯稱：平日在海邊向大陸漁民
    購買農產品僅係供自己食用，至被查獲當時扣案之蒜頭及鞭炮等管制物品不是伊
    的，且伊又未被當場查獲云云。經查，警察及駐軍於八十八年九月十二日凌晨二
    時三十分許，在金門縣金寧鄉古寧村南山二三據點當場查獲蒜頭五百五十六公斤
    及鞭炮二串等犯罪事實，業據證人即金門防衛司令部南山二三據點執勤之衛兵林
    昱賦在警訊中證述綦詳 (見偵查卷第十一頁至第十二頁) 。且證人即查獲當日私
    運扣案走私物品前來金門而被捕獲之大陸漁民王志藝在警訊中證稱：「被查獲扣
    案之蒜頭等物品係一名住金門姓李的男子向渠等訂購的，經伊打電話回去詢問後
    ，發現連絡電話號碼係三二九三七七號」等語 (見偵查卷第八頁至第十頁) ，而
    上開三二九三七七號電話號碼經警向中華電信股份有限公司查詢後，發現電話為
    被告甲○○所有，復經本院向中華電信股份有限公司台灣南區電信分公司金門營
    運處函查，該營運處亦於八十九年一月十八日以金業字第八九ｃ０八００００二
    號函覆前揭電話用戶電話申請使用確為被告甲○○，此亦為被告甲○○是認在卷
    ；又查，證人即當日製作筆錄之金門縣警察局金寧警察所警員吳增忠在偵查中證
    述上情明確，有偵查筆錄可資參照 (詳見偵查卷第四十四頁) 。另被告甲○○家
    中之日曆亦載明：「９＼１１、１０００斤蒜頭６０００元、圓炮３３公分×７
    ．５＝６０：：」，此有扣案之日曆在卷足稽，是被告甲○○辯稱當場查獲扣案
    之管制物品非其私運前來云云，顯係卸責之詞，不足採信。又由被告甲○○走私
    次數頻繁，數量甚多，顯非自行食用可比，應係恃此走私行為為生，而以之為常
    業甚明，是被告辯稱向大陸漁民購買之管制物品僅供自己食用云云，亦不可採。
    此外，復有當場查獲蒜頭五百五十六公斤及鞭炮二串及在金門縣金寧鄉北山二十
    號被告甲○○家中查獲之帳單七張、廈門市郵政儲匯局收據收費票據一紙等扣案
    足稽 (見偵查卷第二十頁至第二十五頁) ，被告所辯顯屬事後諉罪卸責之飾詞，
    殊難採信。本案事證已臻明確，被告犯行洵堪認定，自應依法予以論科。
二、按懲治走私條例第十二條規定：「自大陸地區私運物品進入台灣地區或自台灣地
    區私運物品前往大陸地區者，以私運物品進口出口論，適用本條例之規定處斷」
    。其修正理由並明示，該條所謂之「台灣地區」，係指台灣、澎湖、金門、馬祖
    及政府統治權所及之其他地區，「大陸地區」則係指台灣地區以外之中華民國領
    土，亦即行政院公告「懲治走私條例公告管制物品項目及其數額」丁項所指之「
    淪陷區」 (最高法院八十五年台上字第三八００號判決參照) 。次按，行政院於
    七十九年三月三十日公告修正，並於同年四月一日起實施之「懲治走私條例公告
    管制物品項目及其數額」丁項規定，自淪陷區 (即大陸地區) 私運物品進入本國
    自由地區，其所私運之物品，以管制物品論。被告甲○○及大陸人民王自力、王
    阿弟、王進財及王志藝等成年男子，擅自私運未逾公告數額之管制物品即大陸地
    區農產品等物進入屬台灣地區之金門縣古寧頭海岸，並以之為常業，核係犯懲治
    走私條例第十二條、第八條第一項以私運管制物品進口未逾公告數額為常業罪。
    又被告等私運管制物品後之運送及銷售行為，均係私運管制物品之後續行為，應
    為先前之私運管制物品進口未逾公告數額為常業罪所吸收，不另論罪 (最高法院
    八十六年台覆字第九七號及八十六年度台上字第一五二０號判決參照) 。被告甲
    ○○、大陸地區人民王自力、王阿弟、王進財及王志藝之成年男子間，有犯意之
    聯絡及行為之分擔，應論以共同正犯。爰審酌被告甲○○犯罪之目的、動機、手
    段，及被告甲○○曾於八十五年間，因過失致死案件，經本院於八十五年十二月
    四日判處有期徒刑八月，緩刑三年，於八十五年十二月二十六日判決確定，有本
    院被告全國前案紀錄表、台灣高等法院檢察署刑案紀錄簡覆表及該案卷宗可按，
    其在緩刑期間內，猶不思悛悔等一切情狀，量處如主文所示之刑，並諭知易科罰
    金之折算標準，以資懲儆。
三、扣案之蒜頭五百五十六公斤及鞭炮二串為被告甲○○所有，且為其因犯罪所得之
    物，應依刑法第三十八條第一項第三款宣告沒收。另扣案之帳單七張及廈門市郵
    政儲匯局收據收費票據一紙係被告等走私之證據，既非違禁物，亦非供渠等犯罪
    所用或供犯罪預備之物，亦非屬因犯罪所得之物，自無庸宣告沒收，併此敘明。
據上論斷，應依刑事訴訟法第二百九十九條第一項前段，懲治走私制條例第八條第一
項、第十一條、第十二條，刑法第十一條、第二十八條、第四十一條、第三十八條第
一項第三款，罰金罰鍰提高標準條例第二條，判決如主文。
本案經檢察官謝榮林到庭執行職務。
中    華    民    國    八十九      年      三          月      三      日
                                福建金門地方法院刑事庭
                                    法  官  劉  祥  墩
右正本證明與原本無異。
如不服本判決應於送達後十日內向本院提出上訴狀。
                                      書記官  楊  靜  秋
中    華    民    國    八十九      年      三          月      三      日
附錄本案論罪科刑法條全文。
懲治走私條例第八條：
  以私運未逾公告數額之管制物品或應稅物品進口、出口為常業者，處三年以下有期
  徒刑、拘役或科或併科新臺幣十五萬元以下罰金。
  以運送、銷售或藏匿前項之走私物品為常業者，亦同。


司法院資訊處製作；財團法人民間司法改革基金會備份。
